【裁判字號】    92,重訴,11
【裁判日期】    920619
【裁判案由】    履行契約
【裁判全文】
臺灣花蓮地方法院民事判決  九十二年度重訴字第一一號
    原      告  花蓮縣警察局
    法定代理人  丙○
    訴訟代理人  余道明律師
    被      告  駐友開發停車場有限公司  設台北市○○路一二二號二樓
    法定代理人  乙○○        .
    訴訟代理人  甲○○        .
右當事人間請求履行契約事件，本院判決如左：
    主      文
被告應給付原告新臺幣陸佰零伍萬肆仟參佰伍拾柒元，及自民國九十二年三月二十九
日起至清償日止，按週年利率百分之五計算之利息。
訴訟費用由被告負擔。
本判決於原告提供新臺幣貳佰壹拾萬元之擔保後准予假執行。
    事      實
甲、原告方面：
一、聲明：除假執行擔保金額外，如主文第一項所示。
二、陳述：(1)查被告駐友開發停車場有限公司係為原告花蓮縣警察局辦理花蓮縣路邊
    收費停車場委外經營之得標廠商，原告與被告於民國九十年二月十三日簽訂委託
    經營契約，就花蓮市○○路、中華路、中正路、自由路、林森路、公園路等路段
    之路面停車場經營權委託被告經營管理，契約期間自九十年三月一日起至九十二
    年二月二十日止，權利金總額為新台幣（下同）三千零八萬八千八百八十八元，
    共分二十四期繳納，除最後一期繳納金為一百二十五萬三千六百九十六元，餘均
    為一百二十五萬三千七百零四元，按合約書第七條約定，各期權利金繳納日期為
    次月五日以前，逾期未繳納者，以違約論，被告應給付原告每逾一日按當期權利
    金千分之二計算之違約金，各期權利金一期未依限繳納，視同全部到期。是段期
    間被告尚依約履行權利金之給付，詎九十一年四月份（應繳納日期九十一年五月
    五日）起，被告即有遲延之情形，經多次溝通未獲改善，為保原告之權益，爰依
    兩造之契約第七條約定，請求被告一次給付。(2)按兩造所定之合約書第七條約定
    ，逾期未繳納權利金者，每逾一日加計當期權利金千分之二計算之違約金；準此
    ，每月應繳權利金扣除因路邊收費停車場收費路段重新鋪設或各機關因辦理政策
    性及重要活動，使用部分停車無法收費得依契約第十九條扣除，此部分總計十九
    萬六千零八十八元，餘均以翌月六日開始計算千分之二違約金至契約末日（即九
    十二年二月二十八日）；另被告所繳相當於二期之履約保證金，原告抵扣九十二
    年一月及二月之權利金後計算結果，被告共計積欠六百零五萬四千三百五十七元
    ，因而提起訴訟，請求給付。
三、證據：提出委託經營花蓮縣警察局「公有路邊停車收費委外經營權利金」案合約
    書、花蓮縣路邊收費停車場委外經營權利金繳納日期表及逾期繳納違納金明細表
    、九十一年五月、八月、九月份權廠商繳納逾期情形表、花蓮縣路邊收費停車場
    道路施工及公共使用抵扣權利金明細表各一份日及通知抵扣之公函五紙等資料為
    證據。
乙、被告方面：
一、聲明：駁回原告之訴及假執行之聲請。
二、陳述：被告未於最後言詞辯論期日到場，惟據其先前之陳述及所提出之書狀辯稱
    ：(1)本件原告委託被告間代為收取花蓮市路邊停車費之合約似屬公法契約，普通
    法院似無審判權，因為道路用地係屬國有財產法第四條第二項第二款之公用財產
    ，而依規費法第八條規定：公有道路應徵收使用規費；又依道路交通交通管理處
    罰條例第五十六條之規定，在道路收費停車所停車，不依規定繳費者，處新台幣
    六百元以上一千二百元以下罰鍰，欠費追繳之，依據前開法律規定，如人民於路
    邊停車未依規定繳費時，將遭主管機關依道路交通管理處罰條例第五十六條第一
    項第十一款裁罰，同時依同法條第三項規定，對於欠繳之費用，並將依法追繳。
    因此道路交通事件之爭議，雖依法律規定由地方法院交通法庭處理，惟依通說見
    解，道路交通事件如同國家賠償事件系屬公法事件，僅法律規定，例外由民事法
    院審理。(2)系爭契約雖名為委託經營契約，詳究其內容，係系要求被告給付權利
    金予原告，而由被告收取停車費用並負擔停車費計費等相關人事物力成本，申言
    之，依據合約如被告給付權利金予被告，停車費是否相當於權利金之風險，收取
    停車費之成本等悉由被告承擔，惟並參前述法律規定，路邊停車收費要屬規費之
    性質，且在收取路邊停車規費時，要判斷是否為臨時停車未滿三分鐘，將嚴重人
    民是否需繳納停車費用，因此被告在個案中判斷是否為臨時停車未滿三分鐘，事
    實上乃屬公權力判斷，今原告將收取停車費之權利委由被告執行，系爭契約不可
    謂非公法契約。(3)再依據大法官釋字第五三三號解釋協同意意見書辨別公法契約
    之標準，系爭合約實已符合約定之內容係行政機關負有作成行政處分或其他公權
    措施之義務者，約定內容涉及人民公法上權益或義務者，其性質確屬公法契約，
    雖被告與原告於書立契約時，因未曾瞭解系爭契約標的的性質，而約定因系爭契
    約發生爭議，雙方合意花蓮地方法院為第一審管轄法院，然系爭契約既屬公法契
    約，普通民事法院應無審判權等語資為抗辯。
三、證據：提出被告駐友開發停車場有限公司函要原告將系爭契約糾紛提送公共工程
    委員會調解之九十二年四月一日駐北字九二０四０一０一號函一份為證。
    理      由
一、程序方面：
（一）按所謂「行政契約」係指行政主體與行政行體或私人間，就公法事件或公法關
      係所締結、創造、變更、終止「公法效果」之契約，而所謂公法關係指行政機
      關依法規本具強制性的職權的關係而言，行政契約乃就此種「具強制性的職權
      」加以緩和，以締結契約之方式，達成相同的行政目的，若行政機關對締結契
      約之方，本無任何強制力之職權，並不成立行政契約。因此行政契約與私法契
      約之區別，應以「契約標的」為區分，若契約係就「公法事件」發生「公法效
      果」所為之決定者，係屬行政契約，反之，若以雙方行為就私法事件，創造出
      私法效果之法律行為，屬一般私法行為。查本件原告與被告所訂立之「公有路
      邊停車場收費委託經營」契約，依契約內容觀之，原告僅委託被告代原告收取
      路邊停車費，其餘之民眾異議或未依規定繳納停車費等催告、告發等發生公法
      效果之行政處分等公權力行使事項，仍由原告行使，並未授權被告行使，究其
      性質應屬一單純勞務委託之私法契約，在兩造間所發生之效律效為契約責任之
      權利義務關係，並無公法上之法律效果，基此，普通法院之本院自有審判權，
      合先條明。
（二）本件被告未於最後言詞辯論期日到場，核無民事訴訟法第三百八十六條各款所
      列情形，爰依原告之聲請，由其一造辯論而為判決。
二、得心證之理由：
（一）原告主張：被告係為原告辦理花蓮縣路邊收費停車場委外經營之得標廠商，原
      告與被告於九十年二月十三日簽訂委託經營契約，委託被告經營路面停車場之
      收費管理，被告依契約應繳納予原告之三千零八萬八千八百八十八元，共分二
      十四期繳納，除最後一期繳納金為一百二十五萬三千六百九十六元，餘均為一
      百二十五萬三千七百零四元，依約被告應繳之每月五日以前，繳納權金，而原
      告自九十一年五月五日起，被告即遲延給，經催討無效，被告共計積欠六百零
      五萬四千三百五十七元等事實，已有原告提出之「公有路邊停車收費委外經營
      權利金」案合約書、權利金繳納日期表及逾期繳納違納金明細表、九十一年五
      月、八月、九月份權廠商繳納逾期情形表、花蓮縣路邊收費停車場道路施工及
      公共使用抵扣權利金明細表各一份日及通知抵扣之公函五紙等資料為證據，且
      被告於九十二年四月十四日審理時，並未爭執，而原告復未於最後言詞辯論到
      庭答辯，應認原告之主張為真實。
（二）從而，原告據以請求被告給付六百零五萬四千三百五十七元，及自起訴繕本送
      達翌日即九十二年三月二十九日起，至清償日止，按週年利率百分之五計算之
      法定遲延利息，於法洵無不合，應予准許。
（三）原告陳明願供擔保請准為假執行之宣告，核無不合，爰酌定相當擔保金額予以
      准許。
三、據上論結，原告之訴為有理由，依民事訴訟法第三百八十五條第一項前段、第七
    十八條、第三百九十條第二項判決如主文。
中      華      民      國    九十二    年      六      月     十九     日
                              臺灣花蓮地方法院民事庭
~B法      官  吳順龍
右正本證明與原本無異。
如對本判決不服，應於送達後二十日內，向本院提出上訴狀。（應抄附繕本）
~B法院書記官  陳賜福
中      華      民      國    九十二    年      六      月     十九     日


司法院資訊處製作；財團法人民間司法改革基金會備份。
